【裁判字號】    99,訴緝,129
【裁判日期】    990812
【裁判案由】    偽造有價證券等
【裁判全文】
臺灣板橋地方法院刑事判決             99年度訴緝字第129號
公  訴  人  臺灣板橋地方法院檢察署檢察官
被      告  丁○○
指定辯護人  本院公設辯護人丙○○
上列被告因偽造有價證券等案件，經檢察官提起公訴（80年度偵
字第3799號），本院判決如下：
    主  文
丁○○意圖供行使之用，而偽造有價證券，處有期徒刑壹年捌月
。如附表所示之偽造支票壹紙沒收。
    事  實
一、丁○○於民國79年10月29日晚上11時許，侵入臺北縣板橋市
    ○○路○ 段79號2 樓，竊得甲○○所有、付款人中國農民銀
    行板橋分行、帳號2429-2號、票號分別為AY0000000 、AY00
    00000 、AY0000000 、AY0000000 、AY0000000 號之空白支
    票5 紙等物（所涉竊盜部分不另為免訴之諭知，詳下述）後
    ，旋基於偽造有價證券之犯意，在上開行竊處所，拿取甲○○置於該處之印鑑章，在所竊得票號AY0000000 號空白支票
    之發票人欄上盜蓋「甲○○」印文1 枚，並在發票日欄填寫
    79年12月27日、在金額欄填寫新臺幣（下同）35,700元，而
    冒用甲○○之名義，偽造如附表所示之支票1 紙，嗣並於79
    年11月間，將上開偽造之支票1 紙交付予乙○○，作為清償
    其積欠乙○○債務之用。嗣因甲○○發現遭竊，向中國農民
    銀行板橋分行辦理空白支票掛失，並報警處理，而上開偽造
    之支票1 紙經乙○○轉讓予簡環，再由簡環委託王速寶（起
    訴書誤植為王連寶）向金融機構提示退票，始為警循線查悉
    上情。
二、案經臺北縣警察局板橋分局聲請臺灣板橋地方法院檢察署檢
    察官偵查起訴。
    理  由
一、證據能力部分：按被告以外之人於審判外之言詞或書面陳述
    ，除法律有規定者外，不得作為證據，刑事訴訟法第159 條
    第1 項固定有明文。惟被告以外之人於審判外之陳述，雖不
    符同法第159 條之1 至之4 之規定，而經當事人於審判程序
    同意作為證據，法院審酌該言詞陳述或書面陳述作成時之情
    況，認為適當者，亦得為證據；當事人、代理人或辯護人於
    法院調查證據時，知有第159 條第1 項不得為證據之情形，
    而未於言詞辯論終結前聲明異議者，視為有前項之同意，此
    亦據同法第159 條之5 規定甚明。查本件被告、檢察官、辯
    護人於本院準備程序中均未就證據能力提出爭執，且迄於言
    詞辯論終結前，亦未就本院所調查之證據主張有刑事訴訟法
    第159 條第1 項不得為證據之情形，應認均已同意得作為本
    案之證據。從而，下述證據資料縱有屬傳聞證據，且不符刑
    事訴訟法第159 條之1 至之4 之規定者，經本院審酌各該證
    據資料作成時之一切客觀情況，認無不適當之情事，均認有
    證據能力，合先敘明。
二、上揭事實，業據被告丁○○於本院審理時坦承不諱，核與被
    害人甲○○於警詢及本院審理時、乙○○於警詢時所述情節
    大致相合，且有證人簡環於警詢時之證述可參，此外並有支
    票、退票理由單、票據掛失止付通知書、掛失止付票據提示
    人資料查報表等影本各1 紙附卷可稽，足認被告之自白與事
    實相符。綜上所述，本案事證明確，被告犯行堪予認定，應
    依法論科。
三、本件被告所犯之罪（詳下述），有併科罰金刑。查被告行為
    後，刑法第33條第5 款已修正為：「罰金：新臺幣1 千元以
    上，以百元計算之。」刑法施行法亦已增訂第1 條之1 規定
    ：「中華民國94年1 月7 日刑法修正施行後，刑法分則編所
    定罰金之貨幣單位為新臺幣。94年1 月7 日刑法修正時，刑
    法分則編未修正之條文定有罰金者，自94年1 月7 日刑法修
    正施行後，就其所定數額提高為30倍。但72年6 月26日至94
    年1 月7 日新增或修正之條文，就其所定數額提高為3 倍。
    」均自95年7 月1 日起施行，應依修正後刑法第2 條第1 項
    規定，為「從舊從輕」之比較適用。而依被告行為時之刑罰
    法律，罰金係以銀元為單位，至於罰金最低額依修正前刑法
    第33條第5 款規定則為銀元1 元。比較修正前、後之法律規
    定，並依現行法規所定貨幣單位折算新臺幣條例折算後，罰
    金之最高額並無二致，惟就罰金最低額部分，依新法規定為
    新臺幣1 千元，依舊法規定為銀元1 元（即新臺幣3 元），
    故應以被告行為時之舊法規定較有利於被告，依修正後刑法
    第2 條第1 項前段規定，自應適用被告行為時之舊法規定。
四、核被告所為，係犯刑法第201 條第1 項之意圖供行使之用而
    偽造有價證券罪。其盜用印章之行為，為偽造有價證券之部
    分行為；而嗣後行使偽造有價證券之低度行為，則為偽造之
    高度行為所吸收，均不另論罪。被告為償還欠債，冒用甲○○之名義簽發面額35,700元之支票1 紙，致罹法定刑為3 年
    以上10年以下有期徒刑之重罪，而甲○○因辦妥掛失手續，
    未遭兌領票款，所受損害尚非甚重，嗣被告並已與甲○○成
    立和解，此據甲○○到庭證述在卷，本院斟酌全案情節，認
    縱科以法定最低刑，仍嫌過重，客觀上足以引起一般同情，
    實屬情輕法重，其犯罪情狀顯可憫恕，爰依刑法第59條規定
    酌量減輕其刑。爰審酌被告不思以正當手段籌款還債，竟擅
    自冒用甲○○名義簽發支票並持以行使之，足以破壞票據流
    通信用，兼衡其犯罪之動機、目的、手段及犯罪後之態度等
    一切情狀，量處如主文所示之刑，以資懲儆（被告行為後，
    刑法第57條量刑標準、第59條犯罪情狀顯可憫恕之酌量減輕
    ，雖有修正，惟該等條文之修正，為法院就刑之裁量及酌減
    審認標準見解之明文化，非屬法律之變更，自不生新舊法比
    較適用之問題，最高法院95年第8 次刑事庭會議決議參照）
    。而如附表所示之支票1 紙，為本案被告所偽造之有價證券
    ，雖未扣案，然不問屬於犯人與否，應依刑法第205 條規定
    宣告沒收之。
五、本案被告之犯罪時間雖在96年4 月24日以前，惟其於中華民
    國九十六年罪犯減刑條例施行前之80年8 月12日經本院發布
    通緝，嗣於該條例施行後之99年5 月28日緝獲歸案，有本院
    通緝書、撤銷通緝書可憑；且被告所犯者為中華民國九十六
    年罪犯減刑條例第3 條第1 項第15款所列之罪，經宣告逾有
    期徒刑1 年6 月之刑，不得依該條例減刑。次按犯罪行為之
    一部或犯罪結果在減刑條例所定基準日以後，不得適用該減
    刑條例減刑（參考司法院院解字第3540號解釋、法院辦理九
    十六年減刑案件應行注意事項第11點）。本此意旨，偽造有
    價證券並持以行使，其行使之低度行為既為偽造之高度行為
    所吸收，為吸收犯，自應以最後行為時，即行使行為時，作
    為減刑與否之標準，倘最後犯罪行為，已在減刑令之後，即
    無罪犯減刑令之適用（另參照最高法院70年台非字第135 號
    判例要旨）。查本案被告偽造有價證券之時間為79年10月29
    日，嗣於同年11月間持以行使，其一部分行為係在中華民國
    八十年罪犯減刑條例第2 條所定之基準日79年10月31日之前
    ，一部分行為在該基準日之後，揆諸上開說明，自亦無該減
    刑條例之適用。辯護人認本案有中華民國八十年罪犯減刑條
    例之適用，洵有誤會。
六、辯護人為被告求處緩刑。惟按被告凡在判決前已受有期徒刑
    以上刑之宣告確定，未執行完畢，或執行完畢或赦免後未滿
    5 年，再受2 年以下有期徒刑、拘役或罰金之宣告者，不合
    於緩刑條件，不得於後案宣告緩刑，此觀刑法第74條第1 項
    之規定甚明。又行刑權消滅後，僅對之不得再執行刑罰而已
    ，原確定判決所宣告之罪刑仍屬存在，不得依刑法第74條第
    1 項第1 款規定宣告緩刑；且行刑權消滅與「刑之執行完畢
    」或「赦免」不同，同條項第2 款既有意將行刑權消滅排除
    在外，即無再類推適用同條項第2 款之餘地（參照臺灣高等
    法院暨所屬法院刑事法律問題研究第9 輯第111 至113 頁）
    。查被告前因竊盜案件，經臺灣基隆地方法院以80年度易字
    第369 號刑事判決判處有期徒刑3 月確定，因被告未到案執
    行，經臺灣基隆地方法院檢察署發布通緝，嗣該案行刑權時
    效於86年9 月26日屆至，而經撤銷通緝結案等情，有臺灣高
    等法院被告前案紀錄表、被告全國通緝紀錄表在卷可憑，並
    經本院調卷查明屬實。從而，被告先前既已受有期徒刑之宣
    告確定，且該案因行刑權消滅而不符「刑之執行完畢」或「
    赦免」，洵與刑法第74條第1 項所列緩刑要件不合。
七、公訴意旨另以：被告丁○○意圖為自己不法之所有，於79年
    10月29日間，侵入臺北縣板橋市○○路○ 段79號2 樓甲○○
    住處，竊取甲○○所有之平車拷克2 台、平車4 台、裁剪刀
    1 支、成衣100 件及付款人中國農民銀行板橋分行、帳號24
    29-2號、票號分別為AY0000000 、AY0000000 、AY0000000
    、AY0000000 、AY0000000 號之空白支票5 紙，因認被告尚
    涉犯刑法第320 條第1 項之竊盜罪嫌等語。惟按：案件時效
    已完成者，應諭知免訴之判決，刑事訴訟法第302 條第2 款
    定有明文。又被告行為後，刑法關於時效之若干規定業於94
    年2 月2 日修正公布，95年7 月1 日施行，經比較新舊法適
    用結果，修正後規定非有利於被告，依刑法第2 條第1 項前
    段規定，應適用被告行為時之修正前規定。查檢察官認被告
    於79年10月29日，涉犯刑法第320 條第1 項之罪，依被告行
    為時之修正前刑法第80條第1 項第2 款規定，其追訴權時效
    為10年，加計因通緝被告致審判程序不能開始或繼續之停止
    期間2 年6 月，至遲已於92年間時效完成。揆諸前開說明，
    被告所涉上揭罪嫌之追訴權已因時效完成而消滅，本應為免
    訴之判決，惟檢察官認其與上揭論罪刑部分有修正前刑法第
    55條牽連犯之裁判上一罪關係，爰不另為免訴之諭知，併此
    敘明。
據上論斷，應依刑事訴訟法第299 條第1 項前段，刑法第2 條第
1 項前段、第201 條第1 項、第59條、第205 條，罰金罰鍰提高
標準條例第1 條前段，判決如主文。
本案經檢察官黃明絹到庭執行職務。
中    華    民    國    99    年    8     月    12    日
                  刑事第八庭    審判長法  官  陳鴻清
                                      法  官  曹惠玲
                                      法  官  朱嘉川
以上正本證明與原本無異。
如不服本判決應於收受送達後10日內向本院提出上訴書狀，並應
敘述具體理由；其未敘述上訴理由者，應於上訴期間屆滿後20日
內向本院補提理由書（均須按他造當事人之人數附繕本）「切勿
逕送上級法院」。
                                      書記官  陳聖儒
中    華    民    國    99    年    8     月    13    日
附錄本案論罪科刑法條全文：
中華民國刑法第201 條：
意圖供行使之用，而偽造、變造公債票、公司股票或其他有價證
券者，處3 年以上10年以下有期徒刑，得併科3 千元以下罰金。
行使偽造、變造之公債票、公司股票或其他有價證券，或意圖供
行使之用，而收集或交付於人者，處1 年以上7 年以下有期徒刑
，得併科3 千元以下罰金。
附表：
┌─────┬──────┬───┬───┬───────┬──────┐
│支票號碼  │付款人      │帳號  │發票人│金額（新臺幣）│發票日      │
├─────┼──────┼───┼───┼───────┼──────┤
│AY0000000 │中國農民銀行│2429-2│甲○○│35,700元      │79年12月27日│
│          │板橋分行    │      │      │              │            │
└─────┴──────┴───┴───┴───────┴──────┘

司法院資訊處製作；財團法人民間司法改革基金會備份。
